【裁判字號】    98,易,794
【裁判日期】    980709
【裁判案由】    詐欺
【裁判全文】
臺灣臺中地方法院刑事判決               98年度易字第794號
公  訴  人  臺灣臺中地方法院檢察署檢察官
被      告  丙○○
上列被告因詐欺案件，經檢察官提起公訴（98年度偵字第446號
），及同署檢察官移送併辦（98年度偵字第11574號），經本院
合議庭裁定改依簡式審判程序審理，判決如下：
    主    文
丙○○幫助意圖為自己不法之所有，以詐術使人將本人之物交付
，處拘役伍拾日，如易科罰金，以新臺幣壹仟元折算壹日。緩刑
貳年。
    犯罪事實及理由
一、犯罪事實：丙○○可預見金融帳戶係個人理財之重要工具，
    關係個人財產、信用之表徵，一般人利用他人名義之金融帳
    戶，常與詐欺取財之犯罪密切相關，且取得他人帳戶之目的
    ，在於收取贓款及掩飾犯行不易遭人追查，又對於提供帳戶
    之行為本身，雖無引發他人萌生犯罪之確信，但仍不顧他人
    所可能遭受之危險，竟基於縱若有人持以犯詐欺取財罪亦不
    違反其本意之幫助犯意，於民國97年12月初某日，在臺中市
    新光三越百貨公司附近，將其所申請合作金庫銀行南臺中分
    行帳號0000000000000號活期存款帳戶之存摺、提款卡及密
    碼，提供予真實姓名、年籍不詳之成年男子，再由該名不詳
    男子將鄭欽光前開銀行帳戶交予詐欺集團使用，供作該集團
    指定匯款之帳戶，以此方式幫助該詐欺集團詐騙財物。該詐
    欺集團即以丙○○所提供之銀行帳戶為下列之詐騙行為：
(一)、詐欺集團內某不詳成員，於97年12月4日以電話向乙○○佯
    稱，其抽中「棕櫚泉」渡假村獎品，然必須先匯款公證費，
    方得取得該獎品或折合現金，致乙○○信以為真，陷於錯誤
    ，於97年12月4日依該詐騙集團成員指示匯款新臺幣（下同
    ）3萬7100元、2萬元至丙○○上揭帳戶，嗣因乙○○查覺情
    況有異，始知受騙。
(二)、詐欺集團內某不詳成員，於97年12月2日以電話向甲○○佯
    稱，其抽中「新光購物網」獎金90萬元，然必須先匯款公證
    費，方得取得該獎金，致甲○○信以為真，陷於錯誤，於97
    年12月4日依該詐騙集團成員指示匯款2萬至丙○○上揭帳戶
    ，嗣因甲○○查覺情況有異，始知受騙。
二、證據名稱：
(一)、被告丙○○於本院審理時之自白。
(二)、證人即被害人乙○○、甲○○於警詢之證述。
(三)、合作金庫銀行南臺中分行98年2月16日合金南臺中存字第
    0980000529號函暨所附具之開戶資料基本、各類分戶交易明
    細表乙份、被害人乙○○所提出之京城銀行匯款委託書2張
    、「棕櫚泉」渡假村廣告、被害人甲○○所提出之郵政跨行
    匯款申請書各乙份附卷可參。
三、論罪科刑部分：
(一)、被告提供前開帳戶供詐欺集團使用，被告對前開帳戶可能會
    被利用作犯罪工具，有所預見，既對前開犯罪構成事實，預
    見其發生而其發生並不違背其本意，依刑法第13條第2項之
    規定，亦應以故意論，且被告以幫助他人犯罪之意思，為提
    供前開帳戶之詐欺取財犯罪構成要件以外之行為，應為詐欺
    取財之幫助犯。是核被告所為，係犯刑法第30條第1項前段
    、第339條第1項之詐欺取財罪。被告幫助詐欺集團，以詐術
    使人將本人之物交付，為幫助犯，爰依刑法第30條第2項之
    規定減輕其刑。檢察官雖僅就被告提供上開帳戶供不詳人士
    詐騙被害人乙○○部分之犯行，提起公訴，然檢察官就犯罪
    事實一部起訴者，其效力及於全部。刑事訴訟法第267條定
    有明文。該不詳人士另有詐騙被害人甲○○匯款至被告上開
    帳戶之犯行，已詳如前述，且與前揭起訴部分，均係基於被
    告同一幫助行為，屬單純一罪，本院自應就實質上一罪之被
    告幫助詐欺被害人乙○○、甲○○之犯行，一併加以審理。
    爰審酌被告因一時失慮，而提供前開帳戶之犯罪動機、目的
    ，提供前開金融帳戶供犯罪使用，破壞犯罪查緝工作、影響
    社會治安及金融秩序，造成被害人損失之金額，惟念及其本
    身並未實際參與本案詐欺取財之犯行，責難性較小，提供帳
    戶未獲不法利益，被告犯後坦承犯行，且業與被害人乙○○
    、甲○○達成和解，並已給付和解金額，有本院98年度中調
    字第738號、98年度司中調字第162號調解程序筆錄各乙份在
    卷可參，犯後態度良好等一切情狀，量處如主文所示之刑，
    併諭知易科罰金之折算標準。
(二)、被告前未曾受有期徒刑以上刑之宣告，有臺灣臺中地方法院
    檢察署刑案資料查註紀錄表及臺灣高等法院被告前案紀錄表
    附卷可參，被告業與被害人乙○○達成和解，並已賠償被害
    人損失，取得被害人之諒解，已如前述，足見被告經本次罪
    刑之宣告後，已知所警惕，信無再犯之虞，本院認前開對其
    宣告之刑，以暫不執行為適當，依刑法第74條第1項第1款規
    定，諭知緩刑2年，以勵自新。
據上論斷，依刑事訴訟法第273條之1第1項、第299條第1項前段
、第310條之2，刑法第339條第1項、第30條第1項前段、第2項、
第41條第1項前段、第74條第1項第1款，刑法施行法第1條之1第1
項、第2項前段，判決如主文。
中    華    民    國    98    年    7     月    9    日
                        臺灣臺中地方法院刑事第十五庭
                            法  官  劉麗瑛
上正本證明與原本無異。
如不服本判決，應於收受送達後10日內向本院提出上訴書狀（應
敘述具體理由並附繕本）。
上訴書狀如未敘述理由，應於上訴期間屆滿後20日內補提理由書
於本院。
                            書記官  王玟
中    華    民    國    98    年    7     月    9    日
附錄論罪科刑法條
刑法第30條
幫助他人犯罪者，為從犯。雖他人不知幫助之情者，亦同。
從犯之處罰，得按正犯之刑減輕之。
刑法第339條
意圖為自己或第 3 人不法之所有，以詐術使人將本人或第 3 人
之物交付者，處五年以下有期徒刑、拘役或科或併科1000元以下
罰金。
以前項方法得財產上不法之利益或使第 3 人得之者，亦同。
前二項之未遂犯罰之。


司法院資訊處製作；財團法人民間司法改革基金會備份。
